臺灣高等法院民事裁定
109年度抗字第499號
抗  告  人  趙崇鍵  
上列抗告人因與相對人璽朵國際顧問有限公司等間聲明異議事件
，對於中華民國109 年2 月27日臺灣臺北地方法院108 年度執事
聲字第206 號所為裁定提起抗告，本院裁定如下： 
    主  文
抗告駁回。
抗告費用由抗告人負擔。
    理  由
一、按稱信託者，謂委託人將財產權移轉或為其他處分，使受託
    人依信託本旨，為受益人之利益或為特定目的，管理或處分
    信託財產之關係，信託法第1 條定有明文。故關於不動產之
    信託，於信託契約尚未終止或解除以前，受託人名義上仍屬
    信託財產之所有權人，委託人並非登記名義人，其僅能依信
    託契約對受託人行使債權人之權利。又按，對信託財產不得
    強制執行。但基於信託前存在於該財產之權利、因處理信託
    事務所生之權利或其他法律另有規定者，不在此限，信託法
    第12條第1 項亦有明文。此乃係信託財產名義上雖屬受託人
    所有，但受託人係為受益人之利益管理處分之，故原則上任
    何人對信託財產不得強制執行。但為保障信託關係發生前已
    生之權利及因信託財產所生或處理信託事務發生之稅捐、債
    權，依下列權利取得之執行名義可例外對信託財產強制執行
    ：一就信託財產因信託前存在於該財產之權利（例如抵押權
    ）：二因處理信託事務所生之權利（例如修繕信託財產之修
    繕費債權）；三其他法律有特別規定得對信託財產強制執行
    之權利（例如有關稅法中明定之稅捐債權），信託法第12條
    第1 項立法理由可資參考。
二、抗告人於原法院異議及抗告意旨略以：抗告人於原法院108 
    年度司執字第89053 號給付票款強制執行事件（下稱系爭強
    制執行事件）中，聲請就相對人璽朵國際顧問有限公司（下
    稱璽朵公司）信託予第三人宋玲慧之臺北市○○區○○○○段000 
    地號土地（權利範圍10,000分之60）及坐落其上同小段3574
    號建物（門牌為同區瑞安街208 巷39之1 號，權利範圍28分
    之6，下稱系爭不動產）為強制執行。原法院司法事務官認
    系爭不動產已信託登記予宋玲慧，以108 年度司執字第8905
    3號裁定（下稱原處分）駁回抗告人之聲請。惟璽朵公司於
    民國108 年6 月3 日本票准予強制執行裁定後，於108 年7 
    月3 日始為信託登記，顯欲脫產，且相對人於上開信託前已
    收到抗告人寄發臺北北門郵局001077號、臺北中崙郵局0008
    00號、臺北中崙郵局000799號「催還款」之存證信函，顯見
    相對人無還款誠意，縱系爭不動產已信託登記予宋玲慧，抗
    告人仍有信託前存在於系爭不動產之權利。原處分駁回抗告
    人就系爭不動產之強制執行聲請，已有未合，抗告人聲明異
    議，惟仍遭原裁定駁回，爰於法定期間提出抗告，求予廢棄
    原裁定等語。
三、經查，抗告人執有相對人於107 年6 月5 日共同簽發票面金
    額新臺幣（下同）200 萬元之本票1 紙，經原法院於108 年
    6 月3 日以108 年度司票字第7663號裁定准予強制執行，抗
    告人於108 年8 月21日持上開本票裁定向原法院聲請對璽朵
    公司所有之系爭不動產強制執行，惟璽朵公司前於同年7 月
    8 日已將系爭不動產信託登記予宋玲慧等節，有原法院108 
    年度司票字第7663號本票裁定、確定證明書及民事聲請強制
    執行狀、系爭不動產建物與土地登記第二類謄本等文件在卷
    （見原法院108 年度司執字第89053 號卷〈下稱執行卷〉第3 
    至11、23、56頁）。系爭不動產既已信託登記予宋玲慧，該
    財產名義上即屬宋玲慧所有，璽朵公司已非權利人，依前開
    說明，除有信託法第12條第1 項但書情形外，抗告人自不得
    以璽朵公司之債權人身分，對系爭不動產聲請強制執行。而
    抗告人聲請強制執行之執行名義為本票裁定，並非對系爭不
    動產之執行名義，亦非上揭法條但書所定基於信託前存在於
    該財產之權利、或因處理信託事務所生之權利，或其他法律
    有特別規定得對信託財產強制執行之權利，抗告人聲請對信
    託財產強制執行，於法不合，不應准許。至抗告人抗辯前開
    信託行為顯係出於脫產或躲避債務而為云云，惟此乃屬實體
    爭議，為抗告人是否得依信託法第6 條規定提起撤銷訴訟救
    濟之問題，非執行法院所得審究，併予敘明。
四、從而，抗告人不得聲請對信託財產強制執行，原處分駁回抗
    告人之強制執行聲請、原裁定駁回抗告人之異議，均無違誤
    ，抗告意旨指摘原裁定不當，聲明廢棄，為無理由，應予駁
    回。
五、據上論結，本件抗告為無理由，爰裁定如主文。
中　　華　　民　　國　　109 　年　　4 　　月　　27　　日
                  民事第十三庭  
                      審判長法  官  陳麗芬
                            法  官  林純如
                            法  官  湯千慧
                            
正本係照原本作成。
本裁定除以適用法規顯有錯誤為理由外，不得再抗告。如提起再
抗告，應於收受送達後10日內委任律師為代理人向本院提出再抗
告狀。並繳納再抗告費新臺幣１千元。
中　　華　　民　　國　　109 　年　　4 　　月　　28　　日

  　　　　　　　　　　　　　書記官  江怡萱